臺灣士林地方法院民事判決
107年度訴字第1767號
原      告  黃勝正  
訴訟代理人  李文健律師
被      告  ○○○即鄭蔡素玉之繼承人
            ○○○即鄭蔡素玉之繼承人
上列當事人間請求履行契約事件，經臺灣臺北地方法院以107年
度訴字第3849號裁定移送前來，本院於民國110年10月21日言詞
辯論終結，判決如下：
    主  文
一、被告乙○○即鄭蔡素玉之繼承人應給付原告新臺幣參拾陸萬玖
    仟柒佰陸拾貳元。
二、被告甲○○即鄭蔡素玉之繼承人應給付原告新臺幣參拾陸萬玖
    仟柒佰陸拾貳元。
三、訴訟費用（除調解成立部分外）由被告負擔。
四、本判決第一項於原告以新臺幣壹拾參萬元為被告乙○○即鄭蔡
    素玉之繼承人供擔保後，得假執行。
五、本判決第二項於原告以新臺幣壹拾參萬元為被告甲○○即鄭蔡
    素玉之繼承人供擔保後，得假執行。
　　事實及理由
壹、程序部分：
一、按當事人死亡者，訴訟程序在有繼承人、遺產管理人或其他
    依法令應續行訴訟之人承受其訴訟以前當然停止，民事訴訟
    法第168條固有明文。又承受訴訟人，於得為承受時，應即
    為承受之聲明；他造當事人，亦得聲明承受訴訟。民事訴訟
    法第175條另有明文。查本件起訴時之被告鄭蔡素玉於本件
    訴訟繫屬後之民國108年1月31日死亡，而原告業於108年4月
    15日具狀聲明由鄭蔡素玉之繼承人即被告乙○○、甲○○等人承
    受訴訟，有原告出具之民事陳報暨聲明承受訴訟狀及所附戶
    籍謄本、繼承系統表、民事補正狀在卷可稽（見本院卷第30
    至37、96頁），核與上開規定相符，應予准許。
二、按訴狀送達後，原告不得將原訴變更或追加他訴。但請求之
    基礎事實同一、因情事變更而以他項聲明代最初之聲明者，
    不在此限。民事訴訟法第255條第1項第2、4款定有明文。查
    原告起訴時原係本於不動產買賣契約，訴請鄭重謀、鄭米茹
    、鄭蔡素玉之繼承人即被告乙○○、甲○○等人讓與門牌號碼臺
    北市○○區○○○道0段0巷0○00號房屋（下合稱系爭房屋）之事
    實上處分權、偕同辦理房屋稅稅籍變更。嗣因系爭房屋於本
    件訴訟繫屬期間之110年4月8日經強制執行拍賣程序拍定，
    原告起訴時之客觀情狀顯已變更致無從請求鄭重謀、鄭米茹
    、鄭蔡素玉之繼承人即被告乙○○、甲○○等人讓與系爭房屋之
    事實上處分權、偕同辦理房屋稅稅籍變更，原告乃於110年5
    月13日具狀改依民法第226條第1項規定請求其等賠償原告因
    債務不履行所生之損害（鄭重謀、鄭米茹部分已另行調解成
    立），並於110年10月21日之言詞辯論期日當庭變更上開聲
    明為如後所示，核其請求之基礎事實同一，且為因情事變更
    而以他項聲明代最初之聲明，與上開規定均相符，應予准許
    。
三、被告乙○○、甲○○均未於言詞辯論期日到場，核無民事訴訟法
    第386條各款所列情形，爰依原告之聲請，由其一造辯論而
    為判決。
貳、實體部分：
一、原告起訴主張略以：原告前於92年10月2日向鄭季芬、鄭重
    謀、鄭米茹購買系爭房屋（未辦保存登記）及所坐落土地之
    持分各1/9，合計共1/3，而原告已依約付清全部價金，其等
    並已依約將土地部分之所有權移轉登記予原告，但就系爭房
    屋部分則迄未依約移轉事實上處分權予原告。又鄭季芬已於
    93年12月16日死亡，其繼承人為鄭重謀、鄭米茹及鄭蔡素玉
    ，而鄭蔡素玉嗣於本件訴訟繫屬中之108年1月13日死亡，其
    繼承人為被告乙○○、甲○○2人，是其等依繼承之法律關係，
    均負有履行前揭買賣契約之義務，然系爭房屋另經他共有人
    即訴外人賴麗琱、賴昭騰、賴啟文等人以其餘共有人即鄭重
    謀、鄭米茹、乙○○、甲○○等人為被告向本院訴請裁判分割，
    經本院以107年度家繼小第1號判決系爭房屋應予變價分割確
    定，並於110年4月8日經強制執行拍賣程序以新臺幣（下同
    ）1,999萬元拍定，被告乙○○、甲○○等人依約所負移轉系爭
    房屋事實上處分權予原告之債務因而陷於給付不能，且此給
    付不能可歸責於債務人即被告乙○○、甲○○2人，而其等於前
    開強制執行程序就系爭房屋變價分割各獲分配369,762元，
    是原告因其等債務不履行而受有此金額之損害，爰依民法第
    226條第1項規定，提起本訴，請求其等對原告所受損害負賠
    償責任等語。並聲明：（一）被告乙○○、甲○○應各給付原告
    369,762元。（二）願供擔保，請准宣告假執行。
二、被告均未於言詞辯論期日到場，亦未提出任何書狀作何聲明
    或陳述。
三、得心證之理由：
    按因可歸責於債務人之事由，致給付不能者，債權人得請求
    賠償損害。民法第226條第1項定有明文。故因可歸責於債務
    人之事由，致原定給付不能實現，仍應由債務人負責，債權
    人自得請求損害賠償。經查，原告主張之事實，業經提出與
    所述相符之不動產買賣契約書、建築改良物買賣所有權移轉
    契約書、契稅繳款書、房屋稅籍證明書、本院101年度訴字
    第909號民事判決、臺灣高等法院102年度上字第757號民事
    判決、最高法院103年度台上字第826號民事裁定、臺北市稅
    捐稽徵處106年7月10日北市稽士林丙字第號00000000000函
    、鄭季芬之繼承系統表、存證信函、土地買賣所有權移轉契
    約書、鄭蔡素玉之除戶謄本及繼承系統表、戶籍謄本、本院
    107年度家繼小第1號民事判決暨確定證明書、108年度家簡
    上字第2號民事判決、本院民事執行處109年12月29日士院擎
    109司執雙字第00000000000號函、110年4月8日士院擎109司
    執雙字第55670號函、110年8月11日士院擎109司執雙字第00
    000000000號函暨所附變賣共有物價金分配計算表為證（見
    臺灣臺北地方法院107年度訴字第3849號卷第15至87頁，本
    院卷第32至37、58、272至284、306、307、328至334、358
    、359至362頁），並有臺灣高雄少年及家事法院108年5月15
    日高少家美家字第00000000000號函在卷可稽（見本院卷第4
    7-1頁），且被告乙○○、甲○○均已於相當時期受合法之通知
    ，於言詞辯論期日皆不到場，亦未提出任何書狀爭執，依民
    事訴訟法第280 條第3 項前段、第1 項之規定，應視同自認
    ，是堪認原告之主張為真實。準此，原告依上開不動產買賣
    契約、繼承之法律關係及民法第226條第1項所規定債務不履
    行之損害賠償請求權，請求債務人即被告乙○○、甲○○2人各
    給付如主文第1、2項所示之金額，即屬有據，應予准許。
四、本件事證已臻明確，原告其餘主張及攻擊防禦方法，於判決
    結果不生影響，爰不一一論述，附此敘明。
五、原告陳明願供擔保，聲請宣告假執行，核屬有據，爰酌定相
    當之擔保金額宣告之。
六、訴訟費用負擔之依據：民事訴訟法第78條、第85條第1項。
中　　華　　民　　國　 110　　年　　11　　月　　19　　日
                  民事第五庭  法  官  趙彥強
以上正本係照原本作成。
如對本判決上訴，應於判決送達後20日內向本院提出上訴狀，若
委任律師提起上訴者，應一併繳納上訴審裁判費，否則本院得不
命補正逕行駁回上訴。
中　　華　　民　　國　 110　　年　　11　　月　　19　　日
                              書記官  呂子彥